【裁判字號】    97,易,552
【裁判日期】    970407
【裁判案由】    稅捐稽徵法
【裁判全文】
臺灣板橋地方法院刑事判決               97年度易字第552號
公  訴  人  臺灣板橋地方法院檢察署檢察官
被      告  甲○○
上列被告因違反稅捐稽徵法案件，經檢察官提起公訴（97年度偵
緝字第344 號），本院依簡式審判程序判決如下：
    主  文
甲○○幫助納稅義務人以不正當方法逃漏稅捐，處拘役伍拾日，
如易科罰金，以銀元參佰元折算壹日；減為拘役貳拾伍日，如易
科罰金，以銀元參佰元折算壹日。
    事  實
一、甲○○已預見提供自己之國民身分證供他人開設公司，並出
    名擔任該公司之人頭負責人，有可能對該公司之實際負責人
    施以助力，較敢於以詐術或其他不正當方法，逃漏該公司應
    納之稅捐，竟仍不違背其本意，基於幫助他人逃漏稅捐之不
    確定故意，於民國91年底某時，在臺北市○○○路某處，將
    其國民身分證影本，交予真實姓名不詳、自稱「卓小姐」之
    成年女子設立孟慶國際企業有限公司（址設臺北市○○○路
    ○ 段184 號8 樓之3 ，下稱孟慶公司），並配合辦理相關手
    續，出名擔任該公司登記名義上之人頭負責人，「卓小姐」
    因而匯付新臺幣（下同）1 萬5 千元予甲○○。嗣孟慶公司
    之實際負責人於92年12月間，明知孟慶公司未向捷輝利企業
    有限公司（下稱捷輝利公司，該公司負責人黃賢所涉幫助
    逃漏稅捐罪嫌，另案偵查起訴）購貨，竟收取捷輝利公司開
    立之不實統一發票4 紙金額合計1,614,420 元（詳如附表所
    示），作為孟慶公司進項憑證使用，持之向稅捐機關申報扣
    抵進項稅額，以此不正當之方法，逃漏孟慶公司之營業稅額
    合計80,721元，足以生損害於稅捐稽徵機關對於營利事業所
    得稅課徵查核之正確性。
二、案經財政部臺灣省北區國稅局移送臺灣板橋地方法院檢察署
    檢察官偵查起訴。本院於準備程序進行中，被告就被訴事實
    為有罪之陳述，經告知被告簡式審判程序之旨，並聽取當事
    人意見後，裁定進行簡式審判程序。
    理  由
一、上揭事實，業據被告甲○○於本院審理時坦承不諱，且有財
    政部臺灣省北區國稅局進銷項憑證明細資料表、營業稅稅籍
    資料查詢作業、財政部北區國稅局中北稽徵所96年6 月4 日
    Ｚ0000000000000號處分書附卷可稽，足認被告自白與事實相
    符。綜上，本案事證已明，被告犯行堪予認定。
二、核被告所為，係犯稅捐稽徵法第43條第1 項之幫助逃漏稅捐
    罪。被告以一幫助行為，幫助孟慶公司實際負責人於92年12
    月間，持如附表所示之統一發票4 紙，稅捐機關申報扣抵進
    項稅額，為單純一罪。起訴書雖漏列如附表編號一所示部分
    ，惟該部分與其他統一發票既屬一罪關係，仍為起訴效力，
    本院自應併予審究。爰審酌被告已預見其行為可能幫助他人
    逃漏稅捐，竟仍不違背其本意，交付其國民身分證影本，並
    配合辦理相關手續，出名擔任孟慶公司之人頭負責人，藉以
    幫助實際負責人逃漏該公司應納之稅捐，造成國家財政損失
    ，影響稅賦之公平性，應予非難；惟念其前無犯罪科刑紀錄
    ，有臺灣高等法院被告前案紀錄表可憑，素行尚佳，參與犯
    罪程度非深，幫助他人逃漏稅捐數額亦非甚鉅，且於本院審
    理時坦承犯行，態度良好，已見悔意等一切情狀，量處如主
    文所示之刑。查被告行為時，修正前刑法第41條第1 項前段
    規定：「犯最重本刑為5 年以下有期徒刑以下之刑之罪，而
    受6 個月以下有期徒刑或拘役之宣告，因身體、教育、職業
    、家庭之關係或其他正當事由，執行顯有困難者，得以1 元
    以上3 元以下折算1 日，易科罰金。」又依當時仍適用之罰
    金罰鍰提高標準條例第2 條規定（現已刪除），應就其原定
    數額提高為1 百倍折算1 日，經折算為新臺幣後，應以新臺
    幣3 百元以上9 百元以下折算1 日。而被告行為後，刑法第
    41條第1 項前段已修正為：「犯最重本刑為5 年以下有期徒
    刑以下之刑之罪，而受6 個月以下有期徒刑或拘役之宣告者
    ，得以新臺幣1 千元、2 千元或3 千元折算1 日，易科罰金
    。」經比較新舊法適用結果，新法之規定非屬有利，依刑法
    第2 條第1 項前段，應依被告行為時之修正前規定，諭知如
    易科罰金之折算標準。
三、本件被告犯罪時間係於96年4 月24日以前，雖曾經通緝，惟
    其開始通緝時間97年1 月16日，係在中華民國九十六年罪犯
    減刑條例施行之後，與該條例第5 條排除減刑規定之要件不
    合，仍有減刑條例之適用，爰依該條例規定減其宣告刑二分
    之一，並諭知如易科罰金之折算標準。
據上論斷，應依刑事訴訟法第273 條之1 第1 項、第299 條第1
項前段，稅捐稽徵法第43條第1 項，刑法第11條前段、第2 條第
1 項前段、修正前刑法第41條第1 項前段，修正前罰金罰鍰提高
標準條例第2 條，中華民國九十六年罪犯減刑條例第2 條第1 項
第3 款、第7 條、第9 條，判決如主文。
本案經檢察官謝岳龍到庭執行職務。
中    華    民    國    97    年    4     月    7     日
                  刑事第十五庭  法  官  朱嘉川
以上正本證明與原本無異。
如不服本判決應於送達後10日內向本院提出上訴狀（應敘明具體
理由，並附繕本）。
                                書記官  陳聖儒
中    華    民    國    97    年    4     月    10    日
附錄本案論罪科刑法條：
稅捐稽徵法第43條：
教唆或幫助犯第41條或第42條之罪者，處3 年以下有期徒刑、拘
役或科新臺幣6 萬元以下罰金。
稅務人員、執行業務之律師、會計師或其他合法代理人犯前項之
罪者，加重其刑至二分之一。
稅務稽徵人員違反第33條規定者，除觸犯刑法者移送法辦外，處
1 萬元以上5 萬元以下罰鍰。
附表：
┌──┬────┬─────┬──────┬──────┐
│編號│統一發票│營業人名稱│銷售金額    │稅額        │
│    │所屬年月│          │(新臺幣)    │ （新臺幣） │
├──┼────┼─────┼──────┼──────┤
│一  │92年12月│捷輝利公司│   400,000元│    20,000元│
├──┼────┼─────┼──────┼──────┤
│二  │同上    │同上      │   415,000元│    20,750元│
├──┼────┼─────┼──────┼──────┤
│三  │同上    │同上      │   412,000元│    20,600元│
├──┼────┼─────┼──────┼──────┤
│四  │同上    │同上      │   387,420元│    19,371元│
├──┼────┼─────┼──────┼──────┤
│合計│        │          │ 1,614,420元│    80,721元│
└──┴────┴─────┴──────┴──────┘


司法院資訊處製作；財團法人民間司法改革基金會備份。
